臺灣花蓮地方法院刑事判決　　　　　　　　　　　　　　九十一年度訴字第八五號
　　公　訴　人　臺灣花蓮地方法院檢察署檢察官
　　被　　　告　永建城營造有限公司（原名永建城工業有限公司）
　　被　　　告　丁○○
　　兼　代表人
右列被告等因業務過失致死等案件，經檢察官提起公訴（九十一年度偵字第三五六號
），本院判決如左：
    主  文
永建城營造有限公司法人違反雇主對防止有墜落之虞之作業場所引起之危害，應有符
合標準之必要安全衛生設備之規定，致發生死亡之職業災害，科罰金新台幣肆萬元。
丁○○從事業務之人，因業務上過失致人於死，處有期徒刑肆月，如易科罰金，以參
佰元折算壹日。緩刑參年。
    事  實
一、緣東邦工程有限公司（下稱東邦公司）承攬交通部公路局第四區工程處「流芳橋
    改建工程」後，將上開工程之鋼構橋製作、安裝部分交由丁○○擔任負責人之永
    建城工程有限公司（現改名為永建城營造有限公司，下稱永建城公司）承攬，丁○○自民國九十年八月二日起僱用江重助施工，為勞工安全衛生法所稱之雇主，
    亦為執行業務之人，惟因永建公司於先前載運鋼樑前往流芳橋改建工程工地時，
    不慎撞損中部橫貫公路台八線一百七十七公里九百八十公尺處之公路護欄，丁○○乃派江重助前往修復該路護欄，其本應依勞工安全衛生法及勞工安全衛生設施
    規則之規定，就勞工之作業場所在二公尺以上之場所邊緣或開口處，而勞工有遭
    受墬落危險之虞者，應設置有適當強度之圍欄、握把、覆蓋或使用安全帶等防護
    措施，以防止墬落危害發生，其竟疏未設置此防護措施，僅以繩索綁住護欄兩端
    ，導致江重助於九十年八月三日上午九時三十分許，在中部橫貫公路台八線一百
    七十七公里九百八十公尺處公路護欄並緊鄰懸崖邊（懸崖高度約二十公尺高）施
    工時，不慎由懸崖高處墬落河中，致額骨骨折，並因溺水而死亡。
二、案經花蓮縣警察局新城分局報請臺灣花蓮地方法院檢察署檢察官相驗後自動檢舉
    偵查起訴。
    理  由
一、訊據被告丁○○雖坦承有僱用江重助之事實，惟矢口否認有右揭犯行，辯稱：東
    邦公司有跟其聯絡說護欄要修護，但其認為應以修護橋樑為先，待修護橋樑完畢
    後，再去修公路護欄，故未叫工人去修復公路護欄，是東邦公司現場負責人乙○○代為指揮永建城公司所僱用之工人丙○○、江重助等人去修復公路護欄，其當
    時人在高雄，並不知情云云。經查：(1)證人即永建城公司所僱用之現場領班丙○○證稱：乙○○說渠等運鋼樑把護欄弄壞要修理好，並在工地叫其去修護欄，故
    其才叫甲○○及江重助去修護欄，但其在修護欄之前，有打電話跟丁○○講此事
    ，丁○○在電話中也說好，派其找人修理等語。證人乙○○亦證稱：當時公路段
    副段長跟其聯絡說上面的人要派人來看，要其修復護欄以免危險，其就跟丁○○
    聯絡，丁○○說好，並稱有空會去修護欄，並稱先修橋樑再修護欄等語。綜上證
    詞以觀，被告丁○○確實同意領班丙○○找江重助等人修復公路護欄一事，已堪
    認定，被告丁○○上開所辯，應係卸責之詞，不足採信。(2)被害人江重助於修復
    緊鄰懸崖邊之公路護欄時（該懸崖高度約二十公尺），不慎墬落至懸崖下等情，
    業據證人即現場一同施工之工人甲○○（為江重助之子）、現場領班丙○○於警
    訊中證述綦詳。(3)而被害人江重助確因本件職業災害致額骨骨折，並因溺水而死
    亡，業經台灣花蓮地方法院檢察署檢察官督同法醫師相驗屬實，製有驗斷書、相
    驗屍體証明書、勘驗筆錄各一份在卷可參。(4)按「雇主對於高度在二公尺以上之
    工作場所邊緣及開口部份，勞工有遭受墜落危險之虞者，應設有適當強度之圍欄
    、握把、覆蓋等防護措施。雇主為前項措施顯有困難，或作業之需要臨時將圍欄
    等拆除，應採取使勞工使用安全帶等防止因墜落而致勞工遭受危險之措施」；「
    又雇主對於防止有墬落之虞之作業場所引起之危害，應有符合標準之必要安全衛
    生設備。」，勞工安全衛生設施規則第二百二十四條、及勞工安全衛生法第五條
    第一項第五款分別定有明文。被告丁○○既在上開時、地僱用被害人江重助從事
    作業，自應遵守上開勞工安全規定，且依當時情形，亦無不能注意之情事，竟疏
    未設置符合規定之安全設備，僅以繩索綁住護欄兩端，因而致勞工江重助施工時
    失足墬落，被告丁○○自有過失，行政院勞工委員會北區勞動檢查所亦同此認定
    ，此有該所九十年十月二十四日台九十勞北檢營字第五二六五二一號函一份在卷
    可參。且被告丁○○之過失行為與被害人江重助之死亡間，具有相當因果關係。
    本件事證明確，被告丁○○犯行堪予認定。
二、被告丁○○係永建城公司之負責人，為從事業務之人，其僱用江重助工作，乃屬
    勞工安全衛生法所稱之雇主，核其所為，係犯刑法第二百七十六條第二項之業務
    過失致人於死罪，又其違反勞工安全生衛生法第五條第一項第五款之規定，致發
    生該法第二十八條第二項第一款之死亡災害，應依同法第三十一條第一項論科，
    而被告永建城公司應依同法第三十一條第二項論科。被告丁○○係一行為觸犯二
    罪名，為想像競合犯，應從一重之業務過失致死罪處斷。爰審酌被告丁○○之素
    行良好，此有台灣高等法院被告全國前案紀錄表一份附卷可參，因過失未設置安
    全設施致勞工墜落死亡，肇事後被告永建城公司業與被害者家屬達成和解，並轉
    讓債權予被害者家屬等情，業據被害人之子江榮璋陳述在卷、犯罪後之態度等一
    切情狀，分別量處如主文所示之刑，並就被告丁○○部分諭知易科罰金之折算標
    準。末查被告丁○○前未曾受有期徒刑以上刑之宣告，有台灣高等法院被告全國
    前案紀錄表一份在卷可稽，因一時疏忽，致觸犯本案犯行，經此次起訴審判後，
    當能知所警惕，信無再犯之虞，本院認為前開宣告之刑，以暫不執行為適當，爰
    宣告緩刑三年，以啟自新。
據上論斷，應依刑事訴訟法第二百九十九條第一項前段，勞工安全衛生法第三十一條
第一項、第二項，刑法第十一條前段、第二百七十六條第二項、第五十五條、第四十
一條第一項前段、第七十四條第一款，罰金罰鍰提高標準條例第一條前段、第二條，
判決如主文。
本案經檢察官薛智友到庭執行職務
中      華      民      國    九十一    年      八      月      七      日
                              臺灣花蓮地方法院刑事庭
                                  法  官  李  世  華
右正本證明與原本無異。
如對本判決不服，應於送達後十日內，向本院提出上訴狀。（應抄附繕本）
                                  法院書記官
中      華      民      國    九十一    年      八      月      七      日
附錄本判決論罪之法律條文：
刑法第二百七十六條：
因過失致人於死者，處二年以下有期徒刑、拘役或二千元以下罰金。
從事業務之人，因業務上之過失犯前項之罪者，處五年以下有期徒刑或拘役，得併科
三千元以下罰金。
勞工安全衛生法第三十一條：
違反第五條第一項或第八條第一項之規定，致發生第二十八條第二項第一款之職業災
者，處三年以上有期徒刑、拘役或科或併科新臺幣十五萬元下以罰金。
法人犯前項之罪者，除處罰其負責人外，對該法人亦科以前項之罰金。
勞工安全衛生法第五條：
雇主對左列事項應有有符合標準之必要安全衛生設備：
一、防止機械、器具、設備等引起之危害。
二、防止爆炸性、發火性等物質引起之危害。
三、防止電、熱及其他之能引起之危害。
四、防止採石、採掘、裝卸、搬運、堆積及採伐等作業中引起之危害。
五、防止有墜落、崩塌等之虞之作業場所引起之危害。
六、防止高壓氣體引起之危害。
七、防止原料、材料、氣體、蒸氣、粉塵、溶劑、化學物品、含毒性物質、缺氧空氣
    、生物病原體等引起之危害。
八、防止輻射線、高溫、低溫、超音波、噪音、振動、異常氣壓等引起之危害。
九、防止監視儀表、精密作業等引起之危害。
一○、防止廢氣、廢液、殘渣等廢棄物引起之危害。
一一、防止水患、火災等引起之危害。
